臺灣高雄地方法院刑事裁定
111年度聲字第653號
聲  請  人  臺灣高雄地方檢察署檢察官
受  刑  人  蔡忠霖



上列聲請人因受刑人數罪併罰有二裁判以上，聲請定其應執行之
刑（111年度執聲字第475號），本院裁定如下：
    主  文
蔡忠霖犯如附表所示之罪，所處各如附表所載之刑，應執行有期
徒刑參年玖月。
    理  由
一、聲請意旨略以：受刑人蔡忠霖因犯罪先後經判決確定如附表
    ，經受刑人之請求，應依刑法第50條第2項、第53條及第51
    條第5款，定其應執行之刑，爰依刑事訴訟法第477條第1項
    聲請裁定等語。
二、按裁判確定前犯數罪者，併合處罰之，刑法第50條第1 項前
    段定有明文。另被告所犯數罪有二裁判以上時，其所犯各罪
    是否合於數罪併罰規定，應以各裁判中最初判決確定者為基
    準，凡在該裁判確定前所犯之各罪，均應依刑法第50條、第
    51條規定，定其應執行之刑。數罪併罰案件之實體裁判確定
    後，即生實質之確定力，除因增加經另案判決確定合於數罪
    併罰之其他犯罪，或原定應執行刑之數罪中有部分犯罪，因
    非常上訴、再審程序而經撤銷改判，或有赦免、減刑等情形
    ，致原裁判定刑之基礎已經變動，或其他客觀上有責罰顯不
    相當之特殊情形，為維護極重要之公共利益，而有另定應執
    行刑之必要者外，法院應受原確定裁定實質確定力之拘束（
    最高法院110年度台抗大字第489號刑事裁定參照）。
三、次按數罪併罰之執行完畢，係指數罪所定「應執行刑」全部
    執行完畢而言，在所定應執行刑尚未全部執行完畢前，各罪
    均不能認為執行完畢。如於定執行刑之前，因一部分犯罪先
    行確定，形式上予以執行，亦不得謂此部分已執行完畢，仍
    應依檢察官之聲請，重新定其應執行刑，再由檢察官於指揮
    執行「應執行刑」時，就先前已執行之部分予以扣抵，不得
    重複執行（最高法院94年度台非字第249號、93年度台非字
    第298號判決意旨參照），從而同一被告所犯數罪倘均為最
    早判決確定日前所犯者，即合乎定應執行刑之要件，與各罪
    是否已執行完畢無關。縱其中一罪已先執行完畢，亦不影響
    檢察官得就各罪聲請合併定其應執行刑（最高法院104年度
    台抗字第406號裁定意旨參照）。
四、又數罪併罰，有2 以上裁判者，依第51條之規定，定其應執
    行之刑；數罪併罰，分別宣告其罪之刑，宣告多數有期徒刑
    者，於各刑中之最長期以上，各刑合併之刑期以下，定其刑
    期，但不得逾30年，刑法第51條第5 款、第53條分別定有明
    文。另刑事訴訟法第370 條第2 項、第3 項，已針對第二審
    上訴案件之定應執行之刑，明定有不利益變更禁止原則之適
    用。而分屬不同案件之數罪併罰，倘一裁判宣告數罪之刑，
    曾經定其執行刑，再與其他裁判宣告之刑定其執行刑時，在
    法理上亦應同受此原則之拘束。亦即，上述另定之執行刑，
    其裁量所定之刑期，不得較重於前定之執行刑加計後裁判宣
    告之刑之總和（最高法院108年度台非字第48號判決參照）
    。另法律上屬於自由裁量之事項，有其外部性界限及內部性
    界限，並非概無拘束。依據法律之具體規定，法院應在其範
    圍內選擇為適當之裁判者，為外部性界限；而法院為裁判時
    ，應考量法律之目的及法律秩序之理念所在者，為內部性界
    限；法院為裁判時，二者均不得有所逾越（最高法院108年
    台非字第155號判決參照）。
五、經查：
  ㈠受刑人因犯如附表各編號所示之罪，經法院判處各如附表各
    編號所示之刑，並於如附表各編號所示之日期確定在案，其
    中附表編號1部分，依受刑人臺灣高等法院被告前案紀錄表
    ，業於民國111年2月28日執行期滿（目前接續執行他罪），
    另附表編號「6至8」、「10至12」等罪，曾經有如附表所載
    合併定其應執行刑確定之情況等情，有各該確定裁判及受刑
    人臺灣高等法院被告前案紀錄表在卷可稽。而附表編號1之
    罪雖已執行期滿，惟依上開說明，本院仍得就附表各罪定其
    應執行之刑。再檢察官既經受刑人請求而聲請就附表各罪定
    其應執行刑，本院審酌受刑人於附表編號「6至8」、「10至
    12」等罪定應執行之刑裁判確定後，有因增加經附表其餘編
    號所示另案判決確定合於數罪併罰之其他犯罪，致原裁判定
    刑之基礎已經變動，而有另定應執行刑之必要，則之前各罪
    曾定應執行刑即當然失效，符合最高法院110 年度台抗大字
    第489 號所謂「一事不再理原則」之例外情形，本院自可就
    附表所示各罪更定其應執行刑。
  ㈡又受刑人附表編號1、2、3、5所示之罪，係得易科罰金、易
    服社會勞動之罪，附表其餘編號所示之罪，則係不得易科罰
    金、易服社會勞動之罪，原屬刑法第50條第1項但書第1款所
    列例外不得併合處罰之情形，惟此業經受刑人具狀請求仍予
    合併定應執行之刑，有111年4月7日「受刑人是否同意聲請
    定執行刑調查表」附卷可考，符合同條第2項之規定，茲檢
    察官依受刑人請求聲請定其應執行之刑，經核符合規定，應
    予准許。
  ㈢又依前開說明，本院定其應執行刑，不得逾越法律之外部界
    限，即不得重於附表各罪刑期之總和，亦應受內部界限拘束
    ，即不得重於附表編號「6至8」、「10至12」等罪曾定執行
    刑加計附表其餘編號之罪宣告刑總和。茲檢察官聲請定其應
    執行之刑，經核符合規定，檢察官並依最高法院刑事大法庭
    110年度台抗大字第489 號裁定意旨通知受刑人表示意見（
    見卷附111年4月7日「受刑人是否同意聲請定執行刑調查表
    」），爰依罪責相當及特別預防之刑罰目的，具體審酌整體
    犯罪過程之各罪關係（數罪間時間、空間、法益之異同性、
    所侵害法益之專屬性或同一性、數罪對法益侵害之加重效應
    等）及罪數所反應行為人人格及犯罪傾向等情狀綜合判斷，
    裁定如主文所示之應執行刑。
  ㈣至受刑人所犯如附表編號1、2、3、5等罪，本得易科罰金、
    易服社會勞動，惟因與附表其餘各罪併合處罰之結果而不得
    易科罰金、易服社會勞動，參照司法院大法官會議釋字第14
    4號解釋，自毋庸為易科罰金之記載。
  ㈤至上述已執行期滿部分之刑雖仍應與其餘之罪定應執行刑，
    然於執行應執行刑時仍應扣除已執行部分，不得重複執行，
    對受刑人並無不利，併予敘明。
六、依刑事訴訟法第477條第1項，裁定如主文。 
中　　華　　民　　國　　111 　年　　4 　　月　　26　　日
                  刑事第十三庭  法　官  洪毓良
以上正本證明與原本無異。
如不服本裁定，應於送達後5日內，向本院提出抗告狀。
因疫情而遲誤不變期間，得向法院聲請回復原狀。
中　　華　　民　　國　　111 　年　　4 　　月　　26　　日
                                書記官  尤怡文
附表：
受刑人蔡忠霖定應執行刑案件一覽表。
備註：附表編號6之「偵查（自訴）機關年度案號」補充110年度偵字第12026號。